臺灣高等法院高雄分院刑事判決
110年度上訴字第820號
上  訴  人  臺灣高雄地方檢察署檢察官
上  訴  人  
即  被  告  陳子諺



選任辯護人  秦睿昀律師
上列上訴人因被告家庭暴力之傷害等案件，不服臺灣高雄地方法
院109年度訴字第654號，中華民國110年5月13日第一審判決（起
訴案號：臺灣高雄地方檢察署109年度偵字第10087號），提起上
訴，本院判決如下：
    主  文
上訴駁回。
    事  實
一、甲○○與丙○○係夫妻，2人間具有家庭暴力防治法第3條第1項
    之關係。詎甲○○於民國109年3月30日22時30分許，在渠等高
    雄市○○區○○路000號住處2樓房間，因故與丙○○發生爭執，竟
    基於傷害之犯意，於丙○○欲抱起在房間床上睡覺渠2人所生
    未成年之小孩時，以身體及手肘推擠丙○○，並於丙○○跪在床
    上欲接近小孩時，以身體將丙○○往後方床頭櫃處壓制、推擠
    ，其臀部並擠壓到丙○○之膝蓋，使之受有左肘擦傷3×1公分
    、2×1公分、左前臂紅9×2公分、左膝擦傷1×1公分併瘀青1×1
    公分、2×1.5公分併紅6×6公分等傷害。
二、案經丙○○訴由臺灣高雄地方檢察署檢察官偵查起訴。
    理  由
一、程序部分
　㈠原審被告丙○○於原審判決無罪後，未據檢察官上訴而確定。
　㈡證據能力
　1.按被告以外之人於審判外之言詞或書面陳述，除法律有規定
    者外，不得作為證據，刑事訴訟法第159條第1項定有明文。
    辯護人雖提出花蓮門諾醫院羅宇鴻醫師對案發當時被告與告
    訴人衝突現場之錄影內容之函文意見(本院卷第147頁)，惟
    檢察官對此主張該函文內容，屬於審判外之陳述，且未受偵
    查或審判機關委託鑑定(本院卷第375頁)，依上開法律規定
    ，本院認該函文無證據能力。
　2.按被告以外之人於審判外之言詞或書面陳述，屬傳聞證據，
    原則上不得作為證據；惟按被告以外之人於審判外之陳述，
    雖不符刑事訴訟法第159條之1至第159條之4之規定，而經當
    事人於審判程序同意作為證據，法院審酌該言詞陳述或書面
    陳述作成時之情況，認為適當者，亦得為證據，刑事訴訟法
    第159條第1項、第159條之5第1項分別定有明文。查本判決
    所引用其他屬於傳聞證據之部分，均已依法踐行調查證據程
    序，且檢察官、辯護人及被告於本院審理時，均明示同意有
    證據能力（本院卷第189頁），基於尊重當事人對於傳聞證
    據之處分權，及證據資料愈豐富愈有助於真實發現之理念，
    本院審酌該等證據作成時情況，並無違法取證之瑕疵，且無
    顯不可信之情形，以之作為證據應屬適當，自均有證據能力
    。
二、認定犯罪事實所憑之證據及理由：
　　訊據上訴人即被告甲○○(下稱被告)矢口否認有何傷害犯行，
    辯稱：當時丙○○一直繞著床，要把小孩帶走，但我阻擋不讓
    她帶走小孩，但我並沒有推擠她，也沒有把丙○○頂在床頭櫃
    處，至於她的傷勢怎麼來的，是否她刻意為之，我就不清楚
    等語。經查：
  ㈠上開事實，業經證人即告訴人丙○○(下稱告訴人)於偵查及原
    審證述明確，並有109年3月30日杏和醫院受理家庭暴力事件
    驗傷診斷書1份及原審勘驗案發日現場影光碟內容之勘驗筆
    錄在卷可稽(他一卷第57頁、原審卷第150-157頁)。
  ㈡被告固以上開情詞置辯，惟查：
  ⒈告訴人丙○○於原審證稱：事發當天我的小孩在2樓，我看到我
    先生晚上已經要離開了，我就要帶我的小孩到3樓房間睡覺
    ，但我先生看到我準備抱小孩，他又不走了，就進去房間阻
    擋我抱小孩，我試著靠近床邊要去抱小孩，但我先生一直用
    身體阻擋我，不讓我靠近床邊，後來我就一直繞著床邊試圖
    要靠近床抱小孩，我先生也跟著我繞著床阻擋我靠近床邊，
    到最後我被他擠到床頭櫃，因為我當時是跪著要抱小孩，他
    就用屁股對著我，用背把我壓在床頭櫃，他的屁股壓坐在我
    的膝蓋前方，讓我整個人動彈不得，後來他有鬆開，我就趕
    緊繞著床想要抱小孩，但他還是擋在我前面不讓我抱，並以
    手肘推擠我等情明確（原審卷第76-78頁）。
  ⒉原審於審判程序當庭勘驗被告提出案發日告訴人進入2樓房間
    內欲抱起在床上睡覺未成年幼子之影片，並製作如附件一之
    勘驗筆錄。而依上開勘驗內容，於影片第20至22秒間，告訴
    人走到床邊，面對躺在床上睡覺的大兒子，膝蓋跪在床上彎
    下身、雙手往孩子身上伸時，被告從告訴人左後方靠近，有
    用右手臂往告訴人左身撞了一下，再用身體右側推擠告訴人
    ；於勘驗影片第3分4秒時，告訴人跪在床上，左手扶床頭板
    ，被告坐在床上，背後有緊貼告訴人雙腳，左手並按在床上
    ，於第3分35秒時，被告之身體又有往後推移之動作；於勘
    驗影片第4分29秒時，被告往後退下床，站在床邊時，有以
    身體右側推撞告訴人等節，核與告訴人證稱，被告有以手肘
    對其推擠，並以背部、屁股等處壓制其身體、膝蓋等處之情
    相符，是告訴人前揭證述與勘驗結果相符，應堪採信。被告
    既有主動以身體及手肘推擠告訴人，並以背部、臀部壓制告
    訴人身體、膝蓋等處之行為，其應足以認知及預見該等行為
    ，會造成告訴人之身體受傷，堪認被告有傷害丙○○身體之主
    觀犯意。
　3.告訴人於同日至杏和醫院驗傷時，經診斷受有左肘擦傷3×1
    公分、2×1公分、左前臂紅9×2公分、左膝擦傷1×1公分併瘀
    青1×1公分、2×1.5公分併紅6×6公分等傷勢情形，與前述勘
    驗過程中，告訴人左側身體遭推擠、膝蓋遭壓制之情況吻合
    ，足見被告上揭行為，確造成告訴人受有前述傷勢，自應認
    被告之犯行該當傷害罪責無訛。
　4.至告訴人之109年3月30日杏和醫院受理家庭暴力事件驗傷診
    斷書上，固記載告訴人亦受有右上臂到前臂紅40×13公分之
    傷勢，然依前述之勘驗結果，尚難認告訴人之右手臂於該過
    程中，有何遭被告強力推擠或撞擊之情形，又事發當日，告
    訴人尚有第2次欲進入該房間並以右手臂推擠被告之情況（
    詳本判決不另諭知無罪部分之論述），則該傷勢極有可能係
    該第2次衝突所造成，自無從遽認告訴人所受右上臂到前臂
    紅40×13公分之傷勢，係被告上開傷害犯行所造成。
　㈢辯護人於本院雖辯稱依案發當時兩造衡突之勘驗內容，告訴
    人不可能受有如診斷證明書所載之傷勢云云。檢察官因而向
    本院聲請傳喚證人即杏和醫院開立診斷證明之醫師李彥憬到
    庭作證，訂期後經證人來函表示對本案所知不多，請求改以
    函詢方式調查，經兩造同意改以函詢調查，該醫院函復本院
    敘明：診斷證明書所載驗傷時間為109年3月30日23時40分，
    其上所載傷勢是當日之新傷，上開傷可能是搓擦、擠壓造成
    ，無利器或鈍傷之疑，所附之照片皆為109年3月30日當日所
    拍照等情，此有該院111年2月17日杏和字第11100032號函文
    在卷可稽(本院卷第329頁)。而本案之案發時間為同日(30日
    )22時30分許，告訴人與被告因本案事件衝突推擠後，旋立
    即前往杏和醫院驗傷，依驗傷時間與雙方發生衝突時間觀之
    ，兩者相隔僅約一小時，依醫院函覆可知告訴人所受傷害係
    屬新傷，且可能為搓擦、擠壓所造成等情，亦與原審勘驗案
    發當時被告與告訴人雙方身體及肢體確有搓擦、擠壓行為相
    符，是辯護人上開所辯尚無可採。
　㈣【當事人、代理人、辯護人或輔佐人聲請調查之證據，法院
    認為不必要者，得以裁定駁回之。下列情形，應認為不必要
    ：二、與待證事實無重要關係者。三、待證事實已臻明瞭無
    再調查之必要者】，刑事訴訟法第163條之2第2項第2、3款
    定有明文。辯護人雖請求將案發現場之影像光碟送高雄榮民
    總醫院鑑定是否可能造成告訴人驗傷單所載之傷勢(本院卷
    第138頁)。然本院審酌卷內上開證據，認被告有傷害告訴人
    犯行已臻明確，辯護人請求上開鑑定，依上開法律規定，核
    無必要。
　㈤綜上所述，被告所辯，為屬事後卸責之詞，殊無可採。本件
    事證明確，被告犯行堪予認定，應依法論科。
三、論罪：
  ㈠按家庭暴力者，謂家庭成員間實施身體、精神或經濟上之騷
    擾、控制、脅迫或其他不法侵害之行為；又家庭暴力罪者，
    謂家庭成員間故意實施家庭暴力行為而成立其他法律所規定
    之犯罪，家庭暴力防治法第2條第1、2款分別定有明文。被
    告與告訴人為夫妻，有被告之個人戶籍資料查詢結果在卷可
    按，是渠2人間具有家庭暴力防治法第3條第1款所定義之家
    庭成員關係。被告對告訴人犯傷害罪，已屬家庭成員間故意
    實施身體上之不法侵害行為，即為家庭暴力防治法第2條第1
    款之家庭暴力，且構成刑法上之傷害罪，而為同條第2款之
    家庭暴力罪。惟因家庭暴力防治法關於家庭暴力罪並無罰則
    規定，故應依刑法規定予以論罪科刑。是核被告所為，係犯
    刑法第277條第1項之傷害罪。
  ㈡起訴書之犯罪事實欄固漏未記載被告有以身體及手肘推擠告
    訴人，並於告訴人跪在床上欲接近小孩時，以身體將告訴人
    往後方床頭櫃處壓制、推擠，其臀部並擠壓到告訴人之膝蓋
    等犯行，然起訴書既有記載告訴人受有左肘擦傷3×1公分、2
    ×1公分、左前臂紅9×2公分、左膝擦傷1×1公分併瘀青1×1公
    分、2×1.5公分併紅6×6公分等傷害，則起訴效力自及於被告
    於同日所為造成告訴人受有上開傷勢之犯行，本院自得依證
    據認定之。
四、上訴論斷的理由：
    原審認被告罪證明確，因而適用上開法律規定，並審酌被告
    與告訴人為夫妻關係，竟不思理性解決彼此間之家庭紛爭，
    而對告訴人之身體施加暴力，致告訴人受傷，所為自應予非
    難；且犯後未坦認犯行，迄今尚未與告訴達成和解之犯後態
    度。惟考量被告並無前科紀錄，有臺灣高等法院被告前案紀
    錄表在卷可稽，素行尚佳，衡酌被告為傷害行為之犯罪手段
    、告訴人所受傷勢情形，兼衡被告之智識程度、家庭經濟狀
    況及犯罪動機等刑法第57條之各款事由等一切情狀，量處拘
    役40日，並諭知如易科罰金，以新台幣1千元折算1日。另敘
    明被告被訴其餘傷害犯行，不另為無罪諭知（詳後論述）。
    經核原判決認事用法，核無不合，量刑亦屬允當。檢察官上
    訴意旨認原審量刑過輕，被告上訴意旨否認犯罪，指摘原判
    決不當，均為無理由，應予駁回。
五、不另為無罪諭知之部分：
  ㈠公訴意旨另以：被告於上開時地之爭執過程中，被告竟基於
    傷害及強制犯意，徒手壓制丙○○至牆邊，使之受有右上臂到
    前臂紅40×13公分之傷害。因認被告此部分涉犯刑法第277條
    第1項之傷害罪嫌與同法第304條第1項之強制罪嫌。
  ㈡訊據被告堅詞否認有上開犯行，辯稱：上開住處是我父母購
    買的，借名登記在我名下讓我使用，最開始我們一家3口都
    睡在2樓，等到小兒子出生後，全家就搬到3樓去睡，2樓已
    經長期沒有人在那裡睡；我與告訴人於108年10月間開始分
    房睡，我睡在2樓，告訴人與小孩子睡在3樓，我會哄小孩子
    睡覺後，再回到2樓睡，但告訴人會到2樓騷擾我的睡眠，讓
    我沒有辦法睡覺，我才不得已離開該住處，去我父母住處居
    住；事發當天我與我父母親已經哄我的2名小孩在2樓房間睡
    覺後，告訴人下來抱著小兒子上去樓上睡覺，一下子告訴人
    又衝下來，從3樓到2樓一路大吼大叫，說她的手機不見了，
    要我讓她進去，我也不知道是真的還是假的，因為那是我的
    房間，我用身體阻擋不讓她進去，她就一直推擠我，推擠我
    移動至少4公尺，把我擠到房間裡，我沒有傷害她的意思，
    且那是我的房間，我不想讓他進去，不知為何被起訴強制罪
    等語。經查：
  1.告訴人於偵查雖證稱：當天我到樓上去，要拿手機再下來的
    時候，被告把我壓到牆邊，造成我的傷害等語（他一卷第98
    頁）。然經原審勘驗被告所提出「被證5」之光碟，並製成
    勘驗筆錄1份暨擷取畫面在卷(原審卷第259-268頁，詳如附
    件二)。依勘驗內容，告訴人固於勘驗影片第8秒時喊稱「你
    為什麼壓我的手，你壓我的手幹嘛」等語，然依影片中畫面
    可見，告訴人欲進入2樓房間，而被告以身體在告訴人的右
    側阻止告訴人進入房間時，告訴人的雙手均勾在門框上，之
    後告訴人的右手曾離開門框，往自己身體方向縮回，後來再
    度勾在門框上，而鏡頭拉近後，可看出告訴人雙手勾住門框
    處，與被告的左手臂有相當之距離，是尚難認被告有強行將
    告訴人壓在門框或牆邊之行為。
  2.被告於上開過程中，雖有擋住告訴人不讓其進入該2樓房間
    之舉動，惟查：
  ⑴按刑法第304條「以強暴、脅迫使人行無義務之事或妨害人行
    使權利」之規定，並非指「有義務之事」即可以強暴、脅迫
    之方式迫使人為之的意思，因為本罪所欲保護之法益是意志
    形成及行動的自由，即保護人的意志形成不受不當的或過度
    的干擾。而因為刑法第304條之構成要件於文義上過於寬泛
    ，屬「開放性構成要件」，實務及學理上多認可參考德國刑
    法第240條第2項「當強暴之行使或惡害之威脅對於其所企求
    之目的應視為可非難時，該行為違法」對於強制罪的規定，
    認為行為人之行為是否違法，必須以其「手段、目的關係的
    社會可非難性」作為判斷標準。而所謂「手段、目的關係」
    須整體考量，絕非手段或目的其中一者合法，或其內在的關
    聯性合法，即可正當行為人的行為。因此，對強制罪違法性
    的判斷，應就強暴、脅迫等手段與強制目的兩者之關聯上，
    是否具可非難性，亦即就社會倫理之價值判斷上若屬可責難
    者，即具違法性。若綜合行為人之目的與手段關係，認行為
    人之強制行為甚為輕微，此強制行為仍不具社會倫理之可非
    難性，即不構成強制罪，以避免本罪處罰的範圍過廣，導致
    人民動輒得咎。
  ⑵查告訴人於原審陳稱：高雄市○○區○○路000號原本是我、我先
    生與2名小孩一家4口居住，我公婆住在附近，但我先生於10
    8年10月間就開始不在該處過夜，頂多偶爾晚上過來探視小
    孩，後來於109年3月17或27日開始，我先生就把我公婆帶至
    我的住處居住，但我先生還是沒有住在那邊，只有偶爾過來
    ，時間到就離開；我原本是睡2樓，但後來因為我公婆來住
    了，我怕雙方發生衝突，就到3樓與孩子一起睡等情（原審
    卷第77頁）。依告訴人上開證詞，案發地點之2樓房間，於
    事發當日係由被告父母居住其內，而告訴人係居住在該處3
    樓房間乙節，與被告供述一致，堪認實在。又上述房屋固為
    告訴人住處，然系爭房屋係由被告父母出資購買，登記在被
    告名下乙事，業經被告供述在卷，並有中信房屋不動產買賣
    契約書、借名登記約定書及匯款申請書等文件附卷可憑(原
    審審訴卷第113-127頁)，且被告與告訴人於該時縱已感情不
    睦，然畢竟婚姻關係仍然存在，自難認被告之父母有何不得
    至上開房屋居住之情。再者，被告父母既於事發當日，在案
    發地點之2樓房間內居住，而當時已係晚間約22時30分許，
    依一般人之正常作息，應屬就寢時間，則被告為維護其父母
    之起居隱私及居住安寧之目的，阻止告訴人進入房間，且依
    附件二之勘驗結果，過程中僅以背部擋住告訴人之身體，並
    無抓住告訴人或推告訴人之動作，反倒係告訴人一直有主動
    擠進房間並與被告推擠之舉止（見附件二勘驗秒數第28至30
    秒、43至56秒），揆諸上開說明，綜合被告之目的與手段關
    係，應認被告之阻擋行為甚為輕微，此行為應不具社會倫理
    之可非難性，而不構成強制罪。
  ⑶告訴人於事發當晚至醫院驗傷時，固受有右上臂到前臂紅40×
    13公分之傷害，應非本判決上開有罪部分之衝突過程所造成
    （詳前述），而有可能係附件二勘驗秒數第49至50秒處，告
    訴人右手臂有往被告背部推擠時所造成。被告既無出手抓住
    、推擠或出手毆打攻擊告訴人之舉動，而係告訴人自己主動
    以該受傷之右手臂往被告之背部推擠，則實難謂被告此部分
    有何傷害之犯意，自難對此部分遽以傷害罪責相繩。
  ㈢綜上所述，檢察官所舉證據，尚無法使本院形成被告就此部
    分有何強制及傷害犯行之確信。此外，復查無其他積極證據
    證明被告就上開公訴意旨所列部分，確有檢察官所指之犯行
    ，揆諸首揭說明，自應為有利於被告之認定。從而，被告被
    訴此部分強制及傷害犯行部分，均不能證明被告犯罪，惟此
    部分倘成立犯罪，與前開被告有罪部分應為接續犯及想像競
    合犯之實質上一罪及裁判上一罪之關係，爰不另為無罪之諭
    知。
  ㈣原審就此部分因而以不能證明被告犯強制及傷害罪，而不另
    為被告無罪之諭知，核無違誤；檢察官循告訴人具狀請求上
    訴意旨，猶執前詞，指摘原判決不當，為無理由，應予駁回
    。　　
據上論結，應依刑事訴訟法第368條，判決如主文。
本案經檢察官楊景婷提起公訴，檢察官朱秋菊提起上訴，檢察官
吳茂松到庭執行職務。
中　　華　　民　　國　　111 　年　　5 　　月　　19　　日
                  刑事第六庭    審判長法  官  李政庭
                                      法  官  王光照
                                      法  官  施柏宏
以上正本證明與原本無異。
強制無罪部分不得上訴。傷害無罪部分，非有妥速審判法事由不
得上訴。
有罪部分如不服本判決應於收受本判決後20日內向本院提出上訴
書狀，其未敘述上訴理由者，並得於提起上訴後20日內向本院補
提理由書狀（均須按他造當事人之人數附繕本）「切勿逕送上級
法院」。
中　　華　　民　　國　　111 　年　　5 　　月　　19　　日
                                      書記官  沈怡瑩


●附件一：案發日現場光碟(109年3月20日22時30分許)
㈠00：20(秒)，丙○○先走到床邊面對著躺在床上睡覺的大兒子，
  之 後膝蓋跪在床上彎下身雙手往孩子身上伸，其中一手拿著
  手機 ，甲○○跟在後方向前從其左後方靠近。
㈡00：22(秒)，甲○○用右手臂往丙○○左身撞了一下，再用身體右 
  側去推擠丙○○，丙○○因而快速往畫面右邊移動膝蓋離開床 上
  ，最後站在床頭的地上。
　00:25丙○○：乙○○推丙○○，而且不讓我抱我的小孩。
　00:26甲○○：因為我在這裡跟我的孩子睡覺。 
　00:28丙○○：媽媽!
㈢00：29(秒)，甲○○左手撐在床上，身體擋在丙○○前方並說：喔 
  !好痛（無法看出丙○○的左手是否碰觸到甲○○）。
　00：30，甲○○身體往床上傾倒，丙○○左手彎曲抱在胸前。 
　00:31丙○○：我都沒有碰到你喔！哇！我還縮回來，你還要  
  這樣子，太假了吧！
　00:40丙○○：弟弟走吧。 
  00:41甲○○：我在這裡睡覺喔！法官並沒有說我不能在這裡  
  睡覺。
　00:43丙○○：我沒有說你不能在這裡睡覺，但是你要出去了 。
  00:47甲○○：我沒有要出去。
　00:48丙○○：可是你要出去。
　00:49甲○○：我拿東西出去看東西不行嗎？
　00:50甲○○：我拿東西，因為有我的監視器，我拿下去看不  
  行嗎？
　00:57丙○○：太假了吧！
　01:05丙○○：你們想要怎樣？要我報警嗎？
　01:07陳○○霞：你不用煩惱，我們不會打你。
　01:10丙○○：你們太恐怖了，三個想要對我嗎？
　01:14甲○○：什麼叫三個對你？你一打三了不起。
　01:18丙○○：我哪敢打你們啊？
　01:20甲○○：丙○○直接推我。
　01:21丙○○：我沒有推你，你自己要撞到地板上的。
　01:25丙○○：我碰你都沒有碰喔！
　01:30丙○○：我連碰你都沒有碰喔！
　01:30甲○○：真的沒有碰嗎？
　01:31丙○○：我沒有碰你。
　01:35丙○○：你自己要講，你自己要推。
　01:37甲○○：我以後不敢，我好怕，我好怕喔!
　01:38丙○○：我現在完全身上都有錄音。
　01:41甲○○：我好怕，我也是啊!
　01:45丙○○：我只要抱我的小孩而已。
　01:50甲○○：小孩子已經睡著了，不要干擾小孩子睡覺。
　01:55丙○○：小孩子要跟我上去睡有什麼不行啊？
　01:58甲○○：他沒有說要上去睡，今天小孩子堅持要跟我睡  
  ，我也留在這裡。
　02:01丙○○：好，你就在這裡睡，你就不要出去啊!
　02:02甲○○：我就在這裡睡。
　02:04丙○○：你就在這裡睡不要出去，如果不行我就直接報  
  警，沒關係，我跟你說如果真的不ok就直接報警。
　02:07甲○○：現在你就報警啊! 
　02:10丙○○：門不要讓他們鎖起來。
　02:12甲○○：為什麼不能鎖？
　02:13丙○○：因為太恐怖了。
　02:15丙○○：你們三個人想要打我一個喔！
　02:17甲○○：你一個打我們三個，了不起囉！
　02:23丙○○：弟弟走吧!
　02:25小兒子：NO，NO。
　00:26丙○○：我們上去樓上，快點，等一下爸爸又要出去了  
  。
　02:27小兒子：不要。（此時可看見潘○蘭站在房間門外的走道
  ）
㈣02：32(秒)，丙○○爬上床要靠近躺在床上睡覺的男孩，甲○ ○也
  爬上床，整個人橫趴在小孩與丙○○中間。
　02:34丙○○：不要碰我。
　02:35甲○○：我沒有碰你。
　02:36丙○○：乙○○你為什麼要碰我？
　02:36甲○○：你不要碰我，丙○○你碰我幹什麼？
　02:38丙○○：乙○○你想要家暴我了嗎? 
　02:39甲○○：丙○○你又想要家暴我了嗎？
　02:40丙○○：你想要家暴我嗎？媽媽，媽媽，你有看到喔！  0
  2:45甲○○：這是我的房間。你出去。（甲○○右手指著房  門）
   
　02:46丙○○：我都沒有推他。
　02:47甲○○：我已經換了門鎖，警察說你進來就可以驅離你  
  。  
　02:48（此時可看到潘○蘭站在房門入口處衣櫃附近）
㈤02：50(秒)，丙○○在床上跪姿身體往前，伸右手要抱躺在床 上
  睡覺的大兒子，甲○○身體也往前，左身往跪在床上之丙○ ○右
  側腿部擠壓，於第02分54秒用左側身體推丙○○之右側一 下。
　02:53潘桂蘭：你去報啊！ 
　02:54丙○○：乙○○，你不要再對丙○○施暴。
　02:58甲○○：丙○○，你不要再對乙○○施暴。
　02:59丙○○：你都看到了喔！
　03:00甲○○：小孩子在睡覺的時候，你為什麼要干擾小孩子  
  睡眠。（此時甲○○屁股往下滑動，坐在床上）
㈥03：04(秒)，丙○○身體跪在床上，左手扶床頭板，甲○○坐在床
  上，背後緊貼丙○○雙腳，左手按在床上。
　03:04 丙○○：我不要讓我的小孩子跟阿公阿嬤睡，我抱他上去
  睡有過份嗎？
　03:10甲○○：我也不要讓我的小孩子跟一個從未蒙面的，七  
  年八個月從未見過的阿媽一起睡。
　03:15丙○○：他哪有七年八個月沒有碰到?
　03:18潘○蘭：我都常常看到。
　03:20丙○○：對啊！ 
　03:20甲○○：晅晅剛剛有說明了，從來都沒有看過，只有這  
  幾天才看過。
　03:25丙○○：你可以不要壓在我身上嗎？乙○○，不要傷害  我
  。
　03:30甲○○：丙○○，你不要用你的手肘推我。
㈦03：35(秒)，甲○○身體往後推移。
　03:35丙○○：我哪有。我的手肘在哪裡？ 
　03:36甲○○：丙○○你有用手肘推我。
㈧03：37(秒)，丙○○身體跪在床上，甲○○背後緊貼丙○○雙 腳，左
  手按在床上，看不出是否有壓到丙○○的腳。
　03:37丙○○：我有推他嗎？我要過來，他一直夾著我的腿，  
  而且乙○○一直用著他的屁股對我的大腿施力，有黑青了喔！ 
　03:45甲○○：唉呦！是是是，我也黑青了。
　03:50丙○○：乙○○一直在家暴丙○○，還一直在打丙○○  ，然後
  媽媽你都要看著，都要看著。
　03:55甲○○：丙○○一直在打乙○○，然後持續在干擾睡眠。  (小
  兒子拿起床上的被子蓋在甲○○身上。)
　03:56丙○○：我哪裡敢打你，你跟我的體型差那麼多，我哪  
  敢打你。
　03:57陳○○霞：小孩子已經在睡覺了。  
　04:00甲○○：丙○○打起人來真的是不認帳的啦
　04:03丙○○：我哪裡敢打你啊！
　04:04（丙○○從床上站起來）
　04:08（丙○○站到床下）
　04:10陳○○霞：小孩子是下來找爸爸，要跟他睡覺的。(小兒子
  再次拉被子躺下想睡覺。) 
　04:11丙○○：沒關係，他要睡可以在這裡睡啊！他要出去了。
　04:11陳○○霞：他在睡了啊！
　04:12甲○○：我什麼時候要出去了？我什麼時候要離開？ 
　04:15丙○○：你剛剛已經背著包包。
　04:17甲○○：我背著包包是要去看為什麼樓下那麼吵。
㈨04：25(秒)，丙○○沿著床邊繞到對面床角，此過程中甲○○跪在
  床上移動，緊跟著丙○○，並擋在躺在床上睡覺的大兒子 跟丙○○中間。 
　04:25甲○○：小孩子在睡覺，請不要干擾小孩子睡覺。 
㈩04：29(秒)，甲○○往後退下床，站在床邊，並用身體右側碰到
  丙○○，之後一直移動身體擋在丙○○前方，使其無法接近床邊。
　04:30丙○○：乙○○，請你不要用你的臀部，用你的身體優  勢
  一直來撞丙○○可以嗎？ 
　04:40丙○○：我跟你是一直保持距離喔! 
　04:41甲○○：我也跟你保持距離啊!
　04:42丙○○：你真的太誇張了吧! 
　04:44甲○○：我跟孩子睡出現什麼問題嗎？法官現在是說我  
  不能跟孩子睡了嗎？
　04:48丙○○：沒有，但是你要走了，小孩要跟阿公阿媽睡我  
  為什麼要? 
　04:50甲○○：我什麼時候要走了？
　04:54丙○○：好，那你在這邊睡沒關係啊!
　04:55甲○○：對，我在這邊睡啊!
　04:56丙○○：你可以在這裡睡沒關係啊! 
　04:58甲○○：所以呢？
　05:00丙○○：所以呢?那又怎樣？
甲○○一直擋在大兒子與丙○○中間，並緊跟著丙○○移動， 阻止丙○○接近躺在床上睡覺的大兒子。
●附件二：案發日現場影音光碟(接續附件一之行為後發生)：
㈠影片開始，丙○○要進入2樓房間，甲○○的身體在丙○○的  右側阻
  止丙○○進入房間，可看到丙○○的右手勾在門框上， 鏡頭拉近
  後，可看到丙○○的左手也勾在門框上，左手的位置 在右手上
  方，兩手均勾在門框上，甲○○的身體在丙○○的右 側，之後看
  到丙○○的右手離開門框，先往自己身體方向縮回 ，後來又再
  度勾在門框上。 
　丙○○：媽媽、媽媽。
㈡第04秒，畫面靠近時，甲○○左身向前移動，背緊貼著丙○○ 的背
  ，手扶著樓梯的手把。
　第04至05秒時，可看到丙○○的雙手勾住門框，與甲○○的左 手
  臂有相當之距離。
　第08秒：丙○○：快一點，不要慢啦!快點下來看，乙○○你為什
  麼壓我的手，你壓我的手幹麻，啊… 
　甲○○：我沒有壓你的手喔!你都用喊的，用喊的就贏了嗎？  
  丙○○：媽啊!媽有看到嗎？
㈢第13至15秒：甲○○的身體背部緊靠著丙○○的身體右側，屁  股
  擠壓在丙○○的右大腿，丙○○的右膝彎曲緊靠在門框處。
㈣第18秒，丙○○想從門縫擠進去房間內，甲○○用背擋著丙○ ○的身
  體，右手扶著門框，左手拿手機。
　甲○○：怎樣？那麼大的空間怎樣？
　丙○○：我要拿我的手機。
　（因為丙○○的推擠，2人從門口慢慢的往房間裡移動）
　甲○○：你的手機在哪裡，我根本不曉得。
　丙○○：你讓我去看，啊…（尖叫聲）
㈤第21秒：甲○○往房間內移動，丙○○的身體脫離門框，丙○ ○向房
  間內移動，其身體仍與甲○○的左側背部靠在一起。
㈥第28至30秒，丙○○左手扶在門板上，側身想從甲○○的左邊 擠入
  房間，甲○○有手扶在牆上，左手靠在門板上，左背與丙 ○○的
  右背貼近，擋著不讓丙○○進入房間裡面。
　丙○○：我要過去，這是我家，我為什麼不能過去啊!（丙○○又
  移到甲○○的右後方）
　第39秒（燈被關掉，看不出是誰關的燈）
　丙○○：啊…  
　第42秒（小兒子從門口進入把燈打開）
　丙○○：你到底想幹麻？
　甲○○：這裡是我家，我要睡覺睡到一半，你衝進來到底想幹嘛
  ？
　丙○○：我要來找我的手機。
　甲○○：你的手機關我什麼事啊？
　丙○○：沒有，我要在這裡找。 
　甲○○：為什麼要在這裡找？
　潘○蘭：在床上啦!在床上啦!
㈦第43至56秒，丙○○從房間門口一路擠進房間，甲○○阻擋丙○○進
  入房間，於第49至50秒，丙○○的右手臂有往甲○○  背部推擠，
  丙○○的左手撐在牆壁上，之後二人之背部仍互相  推擠，到靠
  近床邊時，丙○○從甲○○的左身移開，甲○○的左側身體因為原本
  與丙○○互相推擠，頓時失去重力身體往前傾，右腳則跪在床上
  。
　丙○○：手機還給我。
　甲○○：手機在哪裡？你找不到的話你就試試看，在哪裡？你丟
  在這裡幹嘛？
　陳○○霞：房子都登記在你名下嗎？不然怎麼說你的啊？
　甲○○：登記在下嗎？ 
　陳○○霞：房子登記在你名下嗎？不然怎麼你的。
　丙○○：暄來。
　甲○○：暄你要來這裡睡嗎？
　小兒子：睡覺。
　丙○○：暄來，暄來，暄來，走，上去上去。 
　陳○○霞：房子又不是登記在你名下，說你的啊!

附錄本判決論罪科刑法條：
刑法第277條第1項
傷害人之身體或健康者，處5年以下有期徒刑、拘役或50萬元以
下罰金。